臺灣高等法院高雄分院刑事裁定　　　　100年度聲再字第168號
再審聲請人
即受判決人　黃建霖
上列聲請人因毒品危害防制條例案件，對於本院100 年度上訴字
第160 號中華民國100 年9 月6 日確定判決（臺灣屏東地方法院
98年度訴字第1121 號、臺灣屏東地方法院檢察署98年度偵字第
2954 號 ），聲請再審，本院裁定如下：
    主  文
再審之聲請駁回。
    理  由
一、再審聲請意旨略以：(一)原審認聲請人無毒品危害防制條例第
    17 條 第1 項減輕其刑規定之適用，無非以聲請人所供出之
    毒品來源與其「本案」無關，而係「另案」之毒品來源，縱
    檢察官因而查獲蔡進發「另案」之犯罪行為，亦祇是聲請人
    「另案」之行為可否依上述規定減輕或免除其刑之問題，尚
    不能就與其供出毒品來源無關之「本案」予以減輕或免除其
    刑，自無從適用毒品危害防制條例第17條第1 項之規定減輕
    其刑。(二)按不得上訴於第三審法院之案件，除前條規定外，
    其經第二審確定之有罪判決，如就足生影響於判決之重要證
    據漏未審酌者，亦得為受判決人之利益，聲請再審刑事訴訟
    法第421 條定有明文。又已提出之證據而被捨棄不採用，原
    判決並未敘明其捨棄之理由者，應認為「漏未審酌」，有最
    高法院24年7 月總會決議可參。(三)次按「毒品危害防制條例
    第十七條第一項所謂「供出毒品來源，因而查獲其他正犯或
    共犯者，減輕或免除其刑」之規定，旨在利用減免其刑之寬
    典，以鼓勵運輸、販賣、轉讓、施用或持有毒品之行為人，
    供出毒品之來源，藉以擴大防制毒品之成效，使煙毒易於斷
    絕；雖不限以犯罪行為人在司法警察官、司法警察調查或檢
    察官偵查中供出為必要，其於事實審法院審判中供出，因而
    查獲其他正犯或共犯者，仍有其適用，以兼衡被告之權益。
    」（最高法院100 年度台上字第859 號判決意旨參照）。(四)
    又觀諸此規定之立法說明，其以立法方式減輕或免除其刑之
    寬典，鼓勵被告供出其所涉案件查獲毒品之來源，旨在擴大
    落實毒品之追查，俾有效斷絕毒品之供給，以杜絕毒品泛濫
    。故所指「供出來源」，舉凡提供於該毒品流通過程之各階
    段中，涉嫌毒品供給之相關嫌犯具體資訊，而有助益於落實
    毒品查緝，遏止毒品氾濫者，應皆屬之；則「因而查獲其他
    正犯與共犯」，自當指有偵查犯罪職權之公務員依循被告所
    提供之毒品來源具體資料，而查獲於該毒品流通過程各階段
    中供給毒品之相關嫌犯，包括涉嫌供給被告毒品之一切直接
    、間接前手，例如：製造、運送、販賣、轉讓該毒品予被告
    之正犯、共犯（教唆犯、幫助犯），或與被告共犯本案之正
    犯、共犯（教唆犯、幫助犯）皆屬之。又該嫌犯若因他故已
    於另案遭查獲，苟其被查獲之案情與被告供出之本件毒品來
    源無關，或有偵查犯罪職權之公務員於該他案尚無確切之證
    據，足以合理懷疑該被查獲之人即為被告毒品來源之人，嗣
    由於被告之供出毒品來源，始因而查知該嫌犯關於本案毒品
    來源之事證，仍屬因被告供出毒品來源而查獲，被告自得依
    上開規定，獲邀減輕或免除其刑之寬典（最高法院100 年度
    台上字第6293號判決意旨參照）；(五)由此可知毒品危害防制
    條例第十七條第一項規定，僅以供出毒品來源，因而查獲其
    他正犯或共犯為已足，立法理由並未就正犯或共犯之身分作
    限制。且刑法廢除連續犯後，採1 罪1 罰，若因發現犯罪事
    實，致增加被告人數或任一被告之罪數者，即屬因而查獲其
    他正犯或共犯。(六)依本件卷附臺灣屏東地方法院98年度訴字
    第1121號案院卷之聲請人刑事告發狀係載明：「告發人黃建
    霖因違反毒品危害防制條例經鈞署以98年度偵字第2954號起
    訴在案，因告發人之愷他命當時係向上游即被告蔡進發購買
    ，告發人在屏東地方法院98年度訴字第1121號案審理中經承
    審法官之勸諭，衷心認罪並據實供出上游蔡進發‧‧‧」，
    準此，聲請人於第1 審審理時供出其所販賣之毒品之上游來
    源即蔡進發，且在第一審具狀向臺灣屏東地方法院檢察署告
    發，並經檢察官對蔡進發實施偵查行為，認為有販毒之犯罪
    嫌疑因而提起公訴，此有臺灣屏東地方法院檢察官99年度偵
    字第7549號起訴書可證，是聲請人已供出毒品之來源與查證
    之方法，應可認定。則聲請人既供出毒品來源，因而使檢警
    查獲蔡進發為本案之共犯，致本案共同被告之人數及其罪數
    均增加，即符合上開條文之規定，不應以臺灣屏東地方法院
    檢察官99年度偵字第7549號起訴書係屬他案起訴書，或以立
    法理由限縮法條之適用，而作不利於聲請人之認定，否則違
    反立法意旨。(七)又聲請人固於臺灣屏東地方法院檢察官99年
    度偵字第7549號偵查中證稱：「我最後向蔡進發購買愷他命
    之時間係97年3 、4 月間，購買400 元，購買的凱他命係供
    自己施用。」，「我於98年度偵字第2954號案件（即本案販
    賣於陳聖鴻、黃健誠部分）所販賣之愷他命，毒品來源並不
    是向蔡進發所購買的。然上開陳述既與聲請人所具之刑事告
    發狀內容有扞格，究竟何者可採？又苟聲請人上開舉發蔡進
    發涉嫌販賣愷他命，縱與本件聲請人販賣予陳聖鴻、黃健誠
    愷他命毒品案件無關聯，則檢警人員既已因聲請人之供述扣
    獲蔡進發另外犯罪事證，惟揆諸毒品危害防制條例第17條第
    1 項之立法意旨，聲請人顯仍有因而查獲並得依上開減免其
    刑規定之適用，凡此攸關上開減免刑罰規定之適用而影響及
    聲請人之利益，自有進一步查明之必要，原審未煌為該調查
    ，遽為不利於聲請人之判斷，其證據調查職責猶嫌未盡。(八)
    原審對於上開數項爭點，未盡調查之能事，對於利於聲請人
    之證據，亦未予敘明捨棄之理由，應為有足生影響於判決之
    重要證據漏未審酌，聲請人為受判決之利益人，爰依法聲請
    再審云云。
二、查有罪之判決確定後，為受判決人之利益聲請再審，必其聲
    請之理由合於刑事訴訟法第420 條第1 項所定情形之1 或第
    421 條有足生影響於判決之重要證據漏未審酌者，始准許之
    。本件聲請人聲請再審，主要係以聲請人供出毒品來源，因
    而查獲其他正犯或共犯，本件前審未依毒品危害防制條例第
    17條第1 項規定減輕或免除其刑，因而依刑事訴訟法第420
    條第1 項第6 款：「因發現確實之新證據，足認受有罪判決
    之人應受無罪、免訴、免刑或輕於原判決所認罪名之判決者
    。」之規定，為受判決人之利益，聲請再審。然按刑事訴訟
    法第420 條第1 項第6 款所謂發見之新證據，係指該項證據
    ，事實審法院於判決前因未經發見，不及調查斟酌，至其後
    始行發見者而言，若判決前已經當事人提出或聲請調查之證
    據，經原法院捨棄不採者，即非該條款所謂發見之新證據，
    不得據為聲請再審之原因，最高法院28年抗字第8 號判例可
    資參考。本件前審100 年度上訴字第160 號判決審理時，聲
    請人已經為上開之主張，請求依毒品危害防制條例第17條第
    1 項規定減輕或免除其刑。本院100 年度上訴字第160 號判
    決時，已經詳細敘明其理由為：被告雖主張：「其有供出毒
    品來源（即蔡進發），應依毒品危害防制條例第17條第1 項
    之規定減輕或免除其刑」云云。惟按98年5 月20日修正公布
    之毒品危害防制條例第17條第1 項規定：「犯第4 條至第8
    條、第10條或第11條之罪，供出毒品來源，因而查獲其他正
    犯或共犯者，減輕或免除其刑」，必須警方或偵查犯罪機關
    因被告供出毒品來源，而知悉並據以查獲其他正犯或共犯者
    ，始能獲上述減輕或免除其刑之寬典，亦即被告供出毒品來
    源，與警方或偵查犯罪機關查獲其他正犯或共犯之間，必須
    具有因果關係，始足以當之；而所謂「供出毒品來源」，依
    該條項文義及立法目的解釋，係指供出與其所犯同條例第4
    條至第8 條、第10條或第11條之罪有關之「本案」毒品來源
    而言，若被告所供出之毒品來源與其所犯之本案無關，而係
    「另案犯罪」之毒品來源，縱警方因而查獲其他正犯或共犯
    ，祇能就其所犯另案依上述規定減輕或免除其刑，尚不能就
    與其供出毒品來源無關之本案予以減輕或免除其刑（最高法
    院100 年度台上字第451 號判決意旨參照）。本件被告固於
    98年12月31日具狀向屏東地方法院檢察署檢察官告發其上揭
    販賣之愷他命毒品係向蔡進發所購買等情，有刑事告發狀附
    卷可憑（見本院卷第26頁），嗣經檢察官偵查後，以蔡進發
    涉犯販賣第三級毒品愷他命之罪嫌重大予以提起公訴之事實
    ，業據本院向該署函查屬實，並有該署99年度偵字第7459號
    起訴書（下稱「另案」）在卷可稽（見本院卷第113 頁）。
    惟稽之前揭「另案」起訴書「犯罪事實」所載，可知檢察官
    「另案」係起訴蔡進發於「97年3 月初某日」，以400 元之
    價格，販賣1 小包愷他命予被告；惟本件被告販賣愷他命予
    陳聖鴻、黃健誠之時間則係「98年2 月3 日」、「98年4 月
    2 日」，與上揭蔡進發「另案」販賣愷他命予被告之時間已
    相隔約1 年，難認二者具有關聯性；況蔡進發「另案」販賣
    予被告愷他命之價格為400 元，顯示毒品數量非鉅，然本件
    被告販賣予陳聖鴻、黃健誠之毒品數量則係「毛重1 公克」
    、「50公克」，且被告另於「98年4 月15日」為警查扣1 包
    純質淨重12.776公克之愷他命等情，已如前述，足見被告販
    賣予陳聖鴻、黃健誠暨經警查扣之愷他命毒品數量，已遠逾
    蔡進發於「97年3 月初某日」販售予被告之毒品數量甚鉅，
    難認被告販賣予陳聖鴻、黃健誠之毒品係向蔡進發所購買。
    再者，被告於「另案」警詢證稱：「其僅向蔡進發購買過1
    次愷他命，價格400 元」等語，並於「另案」檢察官偵查中
    證稱：「我最後向蔡進發購買愷他命之時間係『97年3 、4
    月間』，購買400 元，購買的愷他命係『供自己施用』」、
    「我於98年度偵字第2954號案件（即本案販賣予陳聖鴻、黃
    健誠部分」所販賣之愷他命，『毒品來源並不是向蔡進發所
    購買的』」等語，此有被告「另案」警詢及偵訊筆錄在卷可
    稽（見本院卷第114 之2 、114 之6-114 之7 、114 之13
    頁），足見蔡進發「另案」被訴之販賣愷他命之犯行，與本
    件被告販賣予陳聖鴻、黃健誠之愷他命毒品，二者之毒品未
    具有因果關係甚明；被告雖向檢察官舉發蔡進發涉嫌販賣愷
    他命，並於「另案」陳（證）述蔡進發曾於「97年3 、4 月
    間曾以400 元之價格販賣1 包愷他命供其施用」等語，然被
    告所供出之毒品來源與其「本案」所犯無關，而係「另案」
    之毒品來源，縱檢察官因而查獲蔡進發「另案」之犯罪行為
    ，亦祇是被告「另案」之行為可否依上述規定減輕或免除其
    刑之問題，尚不能就與其供出毒品來源無關之「本案」予以
    減輕或免除其刑，自無從適用毒品危害防制條例第17條第1
    項之規定減輕其刑等情，聲請人就本案前審已經詳細審酌之
    證據再提出聲請再審，依上開最高法院判例，即非該條款所
    謂發見之新證據，不得據為聲請再審之原因，本件聲請人聲
    請再審，應認為無再審理由，爰依刑事訴訟法第434 條第1
    項，裁定如主文。
中    華    民    國   100    年    12    月     8    日
                刑事第五庭    審判長法  官  曾永宗
                                    法  官  鍾宗霖
                                    法  官  任森銓
以上正本證明與原本無異。
如不服本裁定應於送達後5 日內向本院提出抗告狀。
中    華    民    國   100    年    12    月    8     日
                                    書記官  呂素珍